臺灣臺南地方法院刑事判決
109年度訴字第581號
公  訴  人  臺灣臺南地方檢察署檢察官
被      告  林文智




選任辯護人  黃冠霖律師          
上列被告因違反槍砲彈藥刀械管制條例案件，經檢察官提起公訴
（109年度偵續字第38號），本院判決如下：
    主  文
甲○○犯非法持有槍砲之主要組成零件罪，處有期徒刑陸月，併科
罰金新臺幣貳萬元，有期徒刑如易科罰金，罰金如易服勞役，均
以新臺幣壹仟元折算壹日。
扣案之土造金屬槍管壹支沒收之。
    事  實
一、甲○○前於民國108年3、4月間，基於製造其他可發射子彈具
    有殺傷力手槍之犯意，在其位於臺南市○○區○○路000巷0號之
    住處內，以向不知情友人借得之切割機、桌上型鑽孔機等工
    具，搭配其前在網路購得之模型槍（含彈匣）1支與在水電
    材料行購得之水電材料，將模型槍內有阻鐵之槍管換裝為貫
    通之土造金屬槍管，復接續將上開水電材料裁切組裝成土造
    手槍，以此方式，未經許可製造改造手槍1支、可發射子彈
    具有殺傷力之土造手槍1支、未能成功而未達具殺傷力程度
    之土造手槍4支，以及擊發功能正常、但難以安全試射而無
    法認定具有殺傷力之土造手槍1支（槍枝管制編號000000000
    0號）等物。嗣於108年6月27日7時許，經員警持本院核發之
    搜索票搜索甲○○上開住處，扣得上開工具及除槍枝管制編號
    0000000000之土造手槍外之其他槍枝，而查悉上情（此部分
    業經本院以108年度重訴字第19號判決判處應執行有期徒刑5
    年3月，並經臺灣高等法院臺南分院以109年度上訴第535號
    判決駁回上訴而確定在案，下稱前案）。詎甲○○明知槍管為
    槍枝之主要組成零件，屬槍砲彈藥刀械管制條例所管制之物
    品，非經中央主管機關內政部之許可，不得持有，竟自前案
    108年6月27日7時許為警查獲後，另行基於未經許可持有槍
    枝主要組成零件之犯意，持有前案中未遭警查獲之土造手槍
    （槍枝管制編號0000000000）內含之土造金屬槍管1支，將
    之藏放在上開住處房間內，嗣於108年11月26日下午2時45分
    許，員警再度持本院搜索票至上址執行搜索，始遭查獲扣案
    ，而查悉上情。
二、案經臺南市政府警察局歸仁分局（下稱歸仁分局）報告臺灣
    臺南地方檢察署（下稱臺南地檢署）檢察官偵查起訴。
    理  由
壹、程序方面：
　　本案據以認定被告甲○○犯罪所引用之供述證據，因檢察官、
    被告及辯護人於本院準備程序時，均同意其證據能力，本院
    審酌該等證據資料作成之情況，核無違法取證或其他瑕疵，
    且與待證事實具有關聯性，認為以之作為證據為適當，依刑
    事訴訟法第159條之5規定，認均有證據能力。另本判決以下
    所引用卷內各項非供述證據性質之證據資料，均無違反法定
    程序取得之情形，依刑事訴訟法第158條之4規定之反面解釋
    ，亦均認有證據能力，合先敘明。
貳、實體方面
一、上開犯罪事實，業據被告於本院審理中坦承不諱，並有本院
    108年聲搜字第1225號搜索票（見警卷第5頁），歸仁分局關
    廟分駐所搜索、扣押筆錄、扣押物品目錄表及扣押物品收據
    （見警卷第6至9頁），臺南市政府警察局槍枝初步檢視報告
    表（警卷第13至15頁），搜索扣押現場照片4張（見警卷第1
    6至17），內政部警政署刑事警察局109年1月13日刑鑑字第1
    088022017號鑑定書（見臺南地檢署108年度偵字第20561號
    卷，下稱偵1卷，第35至38頁），歸仁分局109年7月28日南
    市警歸偵字第1090365470號函及檢附職務報告（見本院卷第
    105至109頁），內政部110年3月23日內授警字第1100870747
    號函（見本院卷第329頁），109年10月6日本院勘驗筆錄（
    見本院卷第165至170頁）等各1份在卷可稽。且扣案之土造
    手槍（槍枝管制編號：0000000000號）1支，經送內政部警
    政署刑事警察局以檢視法、性能檢驗法鑑驗之結果，認該槍
    「係土造手槍，由金屬擊發機構、木質握線把及土造金屬槍
    管組合而成，擊發功能正常，不排除可供擊發適用子彈使用
    ，惟考量試射安全，依現狀，無法鑑定」，固有內政部警政
    署刑事警察局109年1月13日刑鑑字第1088022017號鑑定書（
    見偵1卷第35至38頁）1份在卷可佐，惟該土造手槍內含之土
    造金屬槍管1支，屬公告之槍砲主要組成零件等情，有內政
    部110年3月23日內授警字第1100870747號函1份在卷可憑(見
    本院卷第329頁)，並有該土造手槍及內含之土造金屬槍管1
    支扣案可佐，足認被告之任意性自白與事實相符，應可採信
    。本案事證明確，被告犯行洵堪認定，應依法論科。
二、又被告前因未經許可製造可發射子彈具有殺傷力之改造手槍
    案件（即前案），經本院以108年度重訴字第19號案件判處
    應執行有期徒刑5年3月，並經臺灣高等法院臺南分院以109
    年度上訴第535號判決駁回上訴而確定等情，固有上開判決
    及臺灣高等法院被告前案紀錄表各1份在卷可稽。然被告於
    前案中非法持有槍枝或槍枝主要組成零件之主觀犯意及客觀
    行為，因遭員警查獲而中斷，是其於前案於108年6月27日遭
    查獲後，至108年11月26日下午2時45分許本案為警查獲止，
    持有本案扣案土造金屬槍管1支之事實，自應認係另行起意
    而再度實行犯罪，並非前案確定判決既判力所及，仍應依法
    論科（最高法院105年度台上字第3441號、109年度台上字第
    589號、110年度台上字第1563號判決意旨參照）。是核被告
    所為，係犯槍砲彈藥刀械管制條例第13條第4項之未經許可
    持有槍枝主要組成零件罪，其自108年6月27日前案為警查獲
    後至108年11月26日下午2時45分許本案為警查獲止所犯未經
    許可持有槍枝主要組成零件之行為，屬繼續犯，應論以單純
    1罪。至公訴意旨認被告本案所為，係涉犯槍砲彈藥刀械管
    制條例第8條第5項、第1項製造可發射子彈具殺傷力之槍枝
    未遂罪嫌，容有未恰，應由本院為不另為免訴之諭知（詳後
    述），惟此部分之社會基本事實相同，且本院已諭知被告亦
    可能涉犯槍砲彈藥刀械管制條例第13條第4項未經許可持有
    槍砲主要組成零件罪（見本院卷第356頁），而無礙於被告
    防禦權之行使，爰依刑事訴訟法第300條之規定，逕予變更
    起訴法條。
三、爰審酌被告明知槍管為槍枝之主要組成零件，屬槍砲彈藥刀
    械管制條例所管制之物品，非經許可不得持有，竟於前案遭
    查獲後，仍另行起意持有當時未遭查獲之土造金屬槍管1支
    ，所為實有不該；惟念其犯後坦承犯行，態度尚可，且其並
    未持該土造金屬槍管從事不法行為，併考量其本案動機、目
    的、手段等犯罪情狀，兼衡其於本院審理中自陳國中畢業之
    智識程度，離婚、育有1名未成年子女，入監前從事送貨工
    作、月收入約新臺幣2萬元之家庭經濟狀況等一切情狀，量
    處如主文所示之刑，並諭知有期徒刑如易科罰金、罰金如易
    服勞役之折算標準，以資警懲。
四、扣案之土造金屬槍管1支，屬公告之槍砲主要組成零件，此
    有內政部110年3月23日內授警字第1100870747號函1份在卷
    可憑(見本院卷第329頁)，此屬槍砲彈藥刀械管制條例第4條
    第2項所列違禁物，爰不問屬於犯罪行為人與否，依刑法第3
    8條第1項之規定宣告沒收。另扣案之土造手槍（槍枝管制編
    號0000000000)，除內含之槍枝主要組成零件之土造金屬槍
    管1支因屬違禁物，應沒收如前外，既無法認定具殺傷力（
    此有內政部警政署刑事警察局109年1月13日刑鑑字第108802
    2017號鑑定書1份在卷可佐，見偵1卷第35至38頁），即難認
    屬違禁物，爰不予宣告沒收，附此敘明。
五、不另為免訴諭知部分：
(一)公訴意旨另以：被告甲○○於前案遭查獲後，猶不知悔改，另
    於108年11月26日前之不詳日期，基於製造手槍之故意，由
    不詳之來源處取得金屬材質之槍管、擊發裝置、及持握裝置
    等手槍之主要零件，在其住處未經許可，擅自組裝製造土造
    手槍1枝（槍枝管制編號0000000000），而該槍僅擊發功能
    正常，但難以安全試射而認定有殺傷力，惟仍藏放在住處之
    臥房內。嗣於108年11月26日下午2時45分許，為警持搜索票
    至上址執行搜索而查獲，並扣得具上開土造手槍1支，因認
    此部分被告涉犯（修正前）槍砲彈藥刀械管制條例第8條第5
    項、第1項製造可發射子彈具殺傷力之槍枝未遂罪嫌【並說
    明被告製造土造手槍前，持有金屬材質之槍管、擊發裝置等
    手槍主要組成零件之行為，為高度之製造槍枝行為所吸收，
    不另論罪】等語。
(二)訊據被告固坦承有公訴意旨所指製造未遂並持有扣案土造手
    槍1支（槍枝管制編號0000000000）之行為，惟辯稱：本案
    扣案之改造手槍，係伊與前案槍枝同時製造的，只是伊當時
    把製造出來的手槍放在好幾個袋子，結果警察於前案108年6
    月27日搜索時沒有搜索到，伊自己也忘記到底放在哪裡了，
    所以當時跟警察說沒有其他手槍了，後來在108年11月26日
    警察又來搜索時才找到這支槍等語。辯護人則為被告辯護稱
    ：被告於偵查中已明確表示本案查扣之改造手槍，與前案槍
    枝係同時間製造，本案扣案改造手槍至108年11月26日第2次
    搜索時始遭員警查扣，係因該槍枝完全無法使用，為被告前
    案所製作槍枝中之失敗品，故被告將本案改造手槍另外放置
    ，而忘記尚有此槍之存在，於108年11月26日遭查獲後，被
    告始回想起尚有這支改造手槍；且本案扣案改造手槍無法安
    全擊發、難以認定具有殺傷力，依經驗法則，若被告於前案
    已能製造出具殺傷力之槍枝，沒有理由在事後卻製造出粗製
    而無法擊發之槍枝，可見本案扣案改造手槍係與前案同時製
    作，本案與前案為同一案件，前案既然已經判決確定，本案
    應為免訴判決等語。
(三)按案件曾經判決確定者，應諭知免訴之判決，刑事訴訟法第
    302條第1款定有明文。又確定判決之既判力，不論實質上之
    一罪，或想像競合犯等裁判上之一罪，其一部事實已經判決
    確定者，對於構成一罪之其他部分，均有其適用，此乃基於
    審判不可分之關係，在審理事實之法院，就全部犯罪事實，
    依同法第267條之規定，本應予以審判，故其判決確定之效
    力，應及於全部之犯罪事實，檢察官復將其他部分重行起訴
    ，應諭知免訴之判決（最高法院49年台非字第20號判決、87
    年度台上字第1150號判決意旨參照）。
(四)公訴意旨固以員警於108年11月26日下午2時45分許，在被告
    住處房間內所查獲之本案土造手槍1支等情，認被告本件尚
    涉犯非法製造可發射子彈具殺傷力之槍枝未遂罪嫌。惟查，
    就此次遭查獲之土造手槍1支，被告於偵查中先供稱：本件
    被查獲的槍枝零件都是伊自己買的，伊於這幾個月在中正路
    住處自己製造等語（見偵1卷第13至14頁），其後復供稱：
    本件槍枝是與前案判決書事實的那批槍枝一起製造的，也是
    在伊關廟區中正路居所製造的，是同時製造的，伊放在袋子
    裡，伊自己也忘了，警方當時（108年6月27日）也沒有查到
    ，108年11月26日警方才又到伊中正路居所查到本件的槍枝
    等語明確（見臺南地檢署109年度偵續字第38號卷，下稱偵2
    卷，第45至47頁）。則依被告所陳，本案土造手槍實係其與
    前案槍枝同時製作，並非於前案遭查獲後所另行重新製造，
    且其前後供述，情節核屬一致。
(五)進行前案及本案搜索之員警固陳稱：第1次(108年6月27日）
    於被告房間衣櫥內搜索查獲改造手槍等物，並無發現其他槍
    枝或槍砲主要組成零件，第2次（108年11月26日）於被告房
    間牆角至衣架上之包包內搜索查獲改造手槍，被告前稱改造
    手槍之組成零件皆於網路上或五金行購買取得，該等零件取
    得容易，故第2次搜索查獲之改造手槍極可能為新改造之槍
    枝等語（見歸仁分局109年7月28日南市警歸偵字第10903654
    70號函及檢附職務報告，本院卷第105至107頁）；另經本院
    勘驗108年年6月27日搜索過程錄影光碟，員警當時詢問被告
    「沒有其他的（槍）嗎?」，被告固回答「沒有了啦」等語(
    見本院卷第269至271頁)。惟被告於前案中自行製造而遭查
    獲之槍枝，包含改造手槍1支、土造手槍1支，以及未能成功
    而未達具殺傷力程度之土造手槍4支等物，數量非少，且本
    案遭查獲之槍枝，亦為與前案經查獲、未能認定具殺傷力之
    土造手槍相似，是實難排除被告所辯：伊於前案同時製造數
    支槍枝後分別放置，於前案遭查獲時遺忘本案扣案之土造手
    槍故未交出，至後案遭查獲始發現之可能，尚難僅以被告於
    前案搜索過程中曾稱沒有其他槍枝、或被告所製作之槍枝零
    件易於取得，逕予認定本案扣案土造手槍係被告於前案遭查
    獲後所另行重新製作。復被告雖曾於偵查中陳稱：（問：槍
    既然是你利用在切割機、鑽孔機、針嘴鉗、老虎鉗所製造，
    2枝槍枝先後完成的時間不同，槍枝是否是在不同時間所完
    成？）被告答：（點頭）；（問：你的意思，本件於108年1
    1月26日在你關廟中正路居所所查獲之槍枝，與108年6月27
    日所扣押之槍枝，是在不同時間所完成？）被告答：對等語
    （見偵2卷第45至47頁）；惟被告於同次偵訊筆錄中業已供
    稱：本件被查獲的槍枝零件都是伊自己買的，伊於這幾個月
    在中正路住處自己製造，是與前案判決書事實的那批槍枝一
    起在伊關廟區中正路居所同時製造的等語明確（見偵2卷第4
    5、46頁），則綜觀被告供述內容，其前開回答之真意，應
    係指本案扣案槍枝係與前案遭查獲之槍枝同時期一起製造，
    僅係於不同時刻先後製作完成，然均為同一次之製造行為，
    是要難以其前開片段之陳述，逕認被告本案扣案槍枝，係於
    前案遭查獲後所另行重新製造而成，而對被告為不利之認定
    。
(六)綜上，本案依卷內證據資料，並無法證明被告有何於前案遭
    查獲後另行製造本案土造手槍未遂之犯行，而被告既供陳其
    本案扣案土造手槍係與前案槍枝同時製造，且前後供述一致
    ，被告本案扣案之土造手槍1支，係與前案槍枝同時製造，
    應堪認定。準此，被告製造本案土造手槍及製造後（至前案
    遭查獲時止）持有該槍之犯罪行為，與前案為同一案件，而
    前案既經判決確定，已如前述，此部分即應為前案判決效力
    所及，原應依刑事訴訟法第302條第1款之規定為免訴之判決
    ，惟此部分如成立犯罪，與前開被告有罪部分具有實質上一
    罪之關係，爰不另為免訴判決之諭知。
據上論斷，應依刑事訴訟法第299條第1項前段、第300條，槍砲
彈藥刀械管制條例第13條第4項，刑法第11條前段、第41條第1項
前段、第42條第3項前段、第38條第1項，判決如主文。
本案經檢察官葉清財提起公訴，檢察官廖羽羚、乙○○到庭執行職
務。
中　　華　　民　　國　　110 　年　　5 　　月　　12　　日
                  刑事第一庭　審判長法　官　林臻嫺
　　　　　　　　　　　　　　　　　　法　官　高俊珊
　　　　　　　　　　　　　　　　　　法　官　陳　薇
以上正本證明與原本無異。
如不服本判決應於收受本判決後20日內向本院提出上訴書狀，並
應敘述具體理由。其未敘述上訴理由者，應於上訴期間屆滿後20
日內向本院補提理由書狀（均須按他造當事人之人數附繕本）「
切勿逕送上級法院」。 
  　　　　　　　　　　　　　　　　　書記官  詹淳涵
中　　華　　民　　國　　110 　年　　5 　　月　　12　　日

附錄本案論罪科刑法條：
槍砲彈藥刀械管制條例第13條第4項
未經許可，持有、寄藏或意圖販賣而陳列第1項所列零件者，處6
月以上5年以下有期徒刑，併科新台幣300萬元以下罰金。